臺灣臺中地方法院刑事判決
111年度金訴字第239號
公  訴  人  臺灣臺中地方檢察署檢察官
被      告  朱宸豪


上列被告因違反洗錢防制法等案件，經檢察官提起公訴（111年
度偵字第1679號）及移送併辦（111年度偵字第14415號、第2509
4號、第27119號），本院判決如下：
    主    文
乙○○幫助犯洗錢防制法第十四條第一項之一般洗錢罪，處有期徒
刑肆月，併科罰金新臺幣貳萬元，罰金如易服勞役，以新臺幣壹
仟元折算壹日。緩刑貳年，並應依附件一至三所示之本院調解程
序筆錄對己○○、丙○○、戊○○支付損害賠償。
    犯罪事實
一、乙○○依其智識程度與社會生活經驗，明知一般人在正常情況
    下，均得自行申辦金融帳戶，領得存摺、金融卡及申請網路
    銀行帳號使用，並無特定身分之限制，若非欲隱匿個人身分
    ，並無使用他人帳戶之必要，且邇來詐欺案件猖獗，多利用
    人頭帳戶以規避查緝，如任意提供金融機構帳戶予他人使用
    ，很可能遭他人利用作為收受詐欺取財犯罪所得之工具，並
    隱匿詐欺犯罪所得去向，進而對詐欺取財、洗錢正犯所實行
    之犯行施以一定助力，竟基於幫助他人詐欺取財及隱匿詐欺
    犯罪所得去向之不確定故意，於民國110年8月1日至8日間，
    在位於臺中市○○區○○路0段000巷0○0號之住處內，透過手機
    通訊軟體「紙飛機」（Telegram），先後將其申辦之台北富
    邦商業銀行000-00000000000000號帳戶（下稱系爭台北富邦
    帳戶）及國泰世華商業銀行000-000000000000號帳戶（下稱
    系爭國泰世華帳戶）之存摺封面翻拍照片、網路銀行帳號、
    密碼，傳送予真實姓名年籍不詳之人，該人取得系爭2帳戶
    之上開資料後，即與所屬之詐欺集團成員共同意圖為自己不
    法之所有，基於詐欺取財及一般洗錢之犯意聯絡，分別於附
    表所示之時間，以附表所示之方式，對附表所示之被害人施
    用詐術，致其等陷於錯誤，匯款至系爭2帳戶內（匯款時間
    、金額及匯入之帳戶詳見附表），該詐欺集團再使用網路銀
    行功能將各被害人匯入之款項轉匯至其他金融機構帳戶，藉
    以隱匿詐欺犯罪所得之去向。嗣因各被害人發現受騙並報警
    處理，始循線查悉上情。
二、案經己○○訴由新北市政府警察局淡水分局報告臺灣臺中地方
    檢察署檢察官偵查起訴，及丁○○、丙○○訴由臺中市政府警察
    局霧峰分局、戊○○訴由花蓮縣警察局花蓮分局報告臺灣臺中
    地方檢察署檢察官偵查後移送併辦。
    理    由
一、按被告以外之人於審判外之陳述，雖不符刑事訴訟法第159
    條之1至第159條之4之規定，而經當事人於審判程序同意作
    為證據，法院審酌該言詞陳述或書面陳述作成時之情況，認
     為適當者，亦得為證據；當事人、代理人或辯護人於法院
    調 查證據時，知有同法第159條第1項不得為證據之情形，
    而未 於言詞辯論終結前聲明異議者，視為有前項之同意，
    刑事訴訟法第159條之5定有明文。本判決認定事實所引用之
    供述證 據（含文書證據），被告乙○○及檢察官於本院準備
    程序均不爭執其證據能力（見本院卷第72頁），且未於言詞
    辯論終結前聲明異議，本院審酌各該證據作成時之情況，並
    無違法不當或證明力明顯過低之瑕疵，亦認以之作為證據應
    屬適當，依刑事訴訟法第159條之5規定，均有證據能力。
二、訊據被告固坦承有於上開時地將系爭2帳戶資料透過手機通
    訊軟體「紙飛機」傳送予真實姓名年籍不詳之人之事實，惟
    矢口否認有何幫助詐欺及洗錢犯行，辯稱：伊是做環保工程
    ，當時想要生財工具，在臉書網站上看到貸款廣告，就透過
    「紙飛機」與對方聯繫，他說他是代辦，要求伊提供帳戶的
    網路銀行帳號、密碼，以確認貸款的錢有沒有下來，伊就把
    帳戶資料傳給他云云。經查：
（一）系爭2帳戶係被告所申辦，被告於110年8月1日至8日間，
      在位於臺中市○○區○○路0段000巷0○0號之住處內，透過手
      機通訊軟體「紙飛機」，先後將系爭2帳戶之存摺封面翻
      拍照片、網路銀行帳號、密碼，傳送予真實姓名年籍不詳
      之人，而不詳詐欺集團成員分別於附表所示之時間，以附
      表所示之方式，對附表所示之各被害人施以詐術，致其等
      陷於錯誤，先後匯款至系爭2帳戶（匯款時間、金額及匯
      入帳戶詳見附表），該詐欺集團再使用網路銀行功能將款
      項轉匯至其他金融機構帳戶等情，為被告於檢察事務官詢
      問、本院準備程序及審理時供承在卷或不爭執（見偵1679
      號卷第117至119頁，本院卷第69至70、73、104至105、17
      8至179頁），並有證人即告訴人4人於警詢時證述其等遭
      詐騙而匯款之過程明確（出處詳見附表），復有附表所示
      之書證附卷可稽，足認被告提供系爭2帳戶資料予他人後
      ，系爭2帳戶確遭詐欺集團使用作為收取及轉匯詐欺贓款
      之人頭帳戶。
（二）被告雖於檢察事務官詢問、本院準備程序及審理時，一再
      辯稱係為辦理貸款，始將系爭2帳戶資料提供予他人，並
      提出其手機內留存之「線上辦理紓困貸款10萬元」之貸款
      廣告截圖為證（見本院卷第77頁），然該貸款廣告來路不
      明，係任何人均得隨意自網際網路上下載之廣告，被告又
      未能提出與該貸款廣告上所載聯絡人，即通訊軟體「紙飛
      機」帳號「ggbb7788」、持用0000000000號行動電話之人
      間聯繫進而交付帳戶之對話紀錄，自無從單憑該貸款廣告
      之存在即認被告所辯為真。而一般人委託銀行、私人或代
      辦貸款公司辦理貸款時，通常僅須交付自己之身分資料或
      信用資料（例如：工作證明、存摺影本、薪資收入證明等
      ）予對方，轉交貸款銀行審核信用狀況及核准貸款額度，
      並提供存款帳戶號碼作為將來匯入核撥貸款之用即可，實
      無必要同時交付與徵信或受領貸款無關之網路銀行帳號及
      密碼，如將網路銀行帳號及密碼一併交付他人，實難保不
      遭代辦公司或人員於銀行撥款後侵吞入己，被告於本院準
      備程序及審理時亦自承：伊曾向臺灣銀行辦理助學貸款，
      當時沒有提供金融帳戶密碼等語在卷（見本院卷第100頁
      ），是被告所辯已悖於一般社會生活經驗。又被告果若有
      申辦貸款之實，因申辦貸款非如商品買賣之一次性交易，
      尚有追蹤申辦是否成功、申辦不成時商討應否變更貸款條
      件及索回已寄送資料等諸多需求，理應留存對方之姓名、
      職稱、聯絡地址及電話，以便後續聯絡使用，然被告於本
      院準備程序及審理時供稱：伊不知道對方的名字，不知道
      對方在何處任職，伊和對方的通訊紀錄被對方刪除了，伊
      現在也找不到他等語（見偵1679號卷第118頁、本院卷第4
      0至41、74、76頁），其辯詞殊難置信。再者，一般人會
      於申辦貸款之際，在作為資力證明之帳戶內，留有相當數
      額之存款，俾供放款機構審核時，信任其有還款能力或工
      作能力，而可順利核准貸款，此為事理之常，然依系爭2
      帳戶交易明細顯示，110年8月1至8日間，系爭台北富邦帳
      戶僅有新臺幣（下同）1000元之餘額，系爭國泰世華帳戶
      僅有32元之餘額（見偵1679號卷第47頁，偵14415號卷第3
      5頁），顯然不可能作為財力證明，被告在不知對方真實
      身分之情況下，任意提供系爭2帳戶之存摺封面翻拍照片
      、網路銀行帳號、密碼等資料予對方，又未留存與對方聯
      絡之相關資料，在在與常理有違，是其辯稱係為辦理貸款
      而提供帳戶資料云云，洵不足採。
（三）按刑法上之故意，分為直接故意（確定故意）與間接故意
      （不確定故意）。「行為人對於構成犯罪之事實，明知並
      有意使其發生者」為直接故意，「行為人對於構成犯罪之
      事實，預見其發生而其發生並不違背其本意者」為間接故
      意。又幫助犯之成立，以行為人主觀上認識被幫助者正欲
      從事犯罪或係正在從事犯罪，且該犯罪有既遂之可能，而
      其行為足以幫助他人實現構成要件者，即具有幫助故意，
      並不以行為人確知被幫助者係犯何罪名為必要。查金融機
      構帳戶之網路銀行帳號及密碼等相關資料事關個人財產權
      益之保障，其專有性甚高，除非本人或與本人親密關係者
      ，難認有何理由可自由流通使用該網路銀行帳號及密碼，
      一般人均有妥為保管及防止他人任意使用之認識，縱特殊
      情況偶需交付他人使用，亦必深入瞭解用途及合理性，始
      予提供，且該等專有資料如落入不明人士手中，而未加以
      闡明正常用途，極易被利用為與財產有關之犯罪工具，此
      為吾人依一般生活認知所易於體察之常識。且金融機構帳
      戶及網路銀行帳號，一般人均可輕易申請開設，並未設有
      任何特殊之限制，此乃眾所周知之事實，依一般人之社會
      生活經驗，倘係經由合法管道之收入或支出，其於金融帳
      戶之存放及提領，本可自行向金融行庫開立帳戶後使用，
      殊無大費周章使用他人帳戶之必要，況且近來類似詐騙案
      件層出不窮，詐騙集團多利用人頭帳戶作為收受及提領詐
      欺取財犯罪所得之工具，藉以隱匿詐欺犯罪所得之去向，
      不僅廣為媒體所披載，亦經政府一再宣導提醒注意，尤以
      現今各地金融機構所設自動提款機莫不設定轉帳之警示畫
      面，或張貼警示標語，促請使用大眾注意，衡諸目前社會
      以電視、報紙甚至網路等管道流通資訊之普及程度，以及
      使用自動提款機從事提款、轉帳交易之頻繁，苟見有陌生
      人不思以自己名義申請開立帳戶，反而向不特定人蒐集或
      收購他人之金融機構帳戶使用，帳戶所有人焉能安心將其
      帳戶交付蒐集或收購帳戶之人，而絲毫未加懷疑其收集帳
      戶之目的即在於詐取他人財物之理？是依一般人通常之知
      識、智能及經驗，均可知向陌生人購買、承租或其他方法
      取得帳戶者，多係欲藉該帳戶收受及提領不法犯罪所得，
      隱匿犯罪所得之去向。查被告於案發時已年滿25歲，且自
      陳有大學肄業，曾從事燒臘學徒、餐廳助理、環保工程之
      學經歷（見本院卷第100頁），並非年幼無知或與社會隔
      絕之人，是依被告之智識程度及社會生活經驗，應有預見
      若將系爭2帳戶之網路銀行帳號及密碼等資料提供他人使
      用，很可能將幫助他人實施詐欺取財及洗錢犯罪，卻仍率
      爾將系爭2帳戶資料提供予來路不明之人，容任該人使用
      ，則其主觀上應有縱令他人取得系爭2帳戶資料後，係用
      以收取及提領詐欺取財犯罪所得，進而對該詐欺取財、洗
      錢正犯所實行之犯行施以一定之助力，亦不違背其本意之
      幫助犯意甚明。
（四）綜上所述，本案事證明確，被告犯行洵堪認定，應依法論
      科。
三、論罪及刑之減輕事由：
（一）查詐欺集團成員取得系爭2帳戶作為人頭帳戶後，意圖為
      自己不法所有，對附表所示之各被害人施以詐術，致其等
      陷於錯誤，因而匯款至系爭2帳戶，詐欺集團成員再轉匯
      至其他金融機構帳戶，顯係以多層轉帳之方式，使偵查機
      關難以追查帳戶金流，藉以隱匿詐欺犯罪所得之去向，則
      詐欺集團成員所為之詐欺取財及一般洗錢犯行顯已既遂，
      而被告提供系爭2帳戶資料予他人供詐欺取財及洗錢犯罪
      使用，並未實行詐欺取財或洗錢罪之犯罪構成要件行為，
      且無證據可認被告係以正犯而非幫助犯之犯意參與犯罪，
      應認其係以幫助他人犯罪之意思，實行犯罪構成要件以外
      之行為。是核被告所為，係犯刑法第30條第1項前段、第3
      39條第1項之幫助詐欺取財罪，及刑法第30條第1項前段、
      洗錢防制法第14條第1項之幫助洗錢罪。
（二）被告基於單一幫助犯罪之決意，於密接之時間內，先後提
      供系爭2帳戶資料供詐欺集團作為詐欺及洗錢犯罪使用，
      各行為之獨立性極為薄弱，依一般社會健全觀念，在時間
      差距上，難以強行分開，在刑法評價上，應合為包括之一
      行為予以評價，始為合理。而被告以一提供系爭2帳戶資
      料之行為，同時幫助詐欺集團對附表所示之各被害人犯詐
      欺取財罪及洗錢罪，係以一行為觸犯數罪名，為想像競合
      犯，應依刑法第55條規定，從一重之幫助洗錢罪處斷。
（三）被告係幫助他人犯洗錢罪，為幫助犯，爰依刑法第30條第
      2項之規定，按正犯之刑減輕之。
（四）起訴書雖未敘及被告對附表編號2至4所示之被害人所犯之
      幫助詐欺取財罪及幫助洗錢罪，惟此與已起訴之犯行間，
      有想像競合犯之裁判上一罪關係，為原起訴效力所及，並
      經臺灣臺中地方檢察署檢察官以111年度偵字第14415號、
      第25094號、第27119號移送併辦，本院自得併予審究。
四、爰以行為人之責任為基礎，審酌：（一）被告率爾提供系爭
    2帳戶資料供詐欺集團從事詐欺犯罪使用，致附表所示之被
    害人受有財產損害，並使詐欺集團得以掩飾詐欺犯罪所得之
    去向，增加檢警追緝犯罪之困難，致使此類犯罪手法層出不
    窮，危害金融交易秩序與社會治安，行為殊值非難，惟被告
    本身並未實際參與詐欺取財及洗錢之犯行，可責難性較小，
    且各被害人所受損害非鉅之犯罪情節及所生實害；（二）被
    告為大學肄業、目前從事環保工程工作、家中有一名6歲女
    兒需其扶養照顧（見本院卷第180頁）之智識程度及生活狀
    況；（三）被告犯後未坦承犯行，但業與告訴人己○○、丙○○
    、戊○○調解成立，於言詞辯論終結前，已實際賠償告訴人己○○5000元，有本院調解程序筆錄3份在卷可參（見本院卷第1
    55至156、159至160、197至198頁，即本判決附件一至三）
    ，並據告訴人己○○陳明在卷（見本院卷第181頁）等一切情
    狀，量處如主文所示之刑，並就併科罰金部分諭知易服勞役
    之折算標準，以示懲儆。又被告所犯之幫助洗錢罪，其法定
    最重本刑逾有期徒刑5年，無從依刑法第41條第1項前段規定
    易科罰金，但因本院所宣告之刑未逾有期徒刑6月，倘被告
    之緩刑宣告日後遭撤銷，被告仍得依刑法第41條第3項規定
    ，向檢察官聲請易服社會勞動，由檢察官依法裁量是否准許
    ，附此敘明。
五、被告未曾因故意犯罪受有期徒刑以上刑之宣告，有臺灣高等
    法院被告前案紀錄表存卷可參，其因一時失慮，致罹刑典，
     犯後雖未坦承犯行，然業與告訴人己○○、丙○○、戊○○調解
    成立，盡力彌補其犯行所生之損害，非無悔意，經此偵審教
    訓，應知所警惕，信無再犯之虞，至被告雖未與告訴人丁○○
    調解成立，惟此係因告訴人丁○○礙於工作，不便至本院進行
    調解之故，非可歸責於被告，有本院電話紀錄表可查（見本
    院卷第153頁），本院綜核各情，認本件所宣告之刑以暫不
    執行為適當，爰依刑法第74條第1項第1款規定，併予宣告緩
    刑2年，以啟自新。又按緩刑宣告，得斟酌情形，命犯罪行
    為人向被害人支付相當數額之財產或非財產上之損害賠償，
    刑法第74條第2項第3款亦有明定。查被告與告訴人己○○、丙○○、戊○○所成立之調解程序筆錄內容，尚未全數履行完畢，
    為確保告訴人己○○、丙○○、戊○○之權益，促使被告確實履行
    調解內容，不致因受緩刑宣告而心存僥倖，爰依刑法第74條
    第2項第3款規定，命被告應依附件一至三所示之本院調解程
    序筆錄履行賠償義務。被告如未按期履行而情節重大時，告
    訴人己○○、丙○○、戊○○得請求執行檢察官依法撤銷其緩刑宣
    告，附此敘明。
五、本案因被告始終否認犯行，且無證據可證被告有因提供帳戶
    資料而實際取得何等報酬或對價，爰不對被告宣告沒收追徵
    犯罪所得。
據上論斷，應依刑事訴訟法第299條第1項，洗錢防制法第14條第
1項，刑法第11條前段、第30條第1項前段、第2項、第339條第1
項、第55條、第42條第3項前段、第74條第1項第1款、第2項第3
款，刑法施行法第1條之1第1項，判決如主文。
本案經檢察官李毓珮提起公訴，檢察官楊仕正、詹常輝移送併辦
，檢察官甲○○到庭執行職務。
中　　華　　民　　國　　111 　年　　8 　　月　　18  　日
                  刑事第十三庭 審判長 法  官  李宜娟
　　　　　　　　　                    法  官  陳怡秀
　　　　　　　　　　　　　　　　　　　法  官  洪瑞隆
以上正本證明與原本無異。
如不服本判決應於收受送達後20日內向本院提出上訴書狀，並應
敘述具體理由；其未敘述上訴之理由者，應於上訴期間屆滿後20
日內向本院補提理由書（均須按他造當事人之人數附繕本）「切
勿逕送上級法院」。
告訴人或被害人如不服判決，應備理由具狀向檢察官請求上訴，
上訴期間之計算，以檢察官收受判決正本之日起算。
　　　　                              書記官  許家齡
中　　華　　民　　國　　111 　年　　8 　　月　　18  　日
附錄論罪科刑法條
【洗錢防制法第2條】
本法所稱洗錢，指下列行為：
一、意圖掩飾或隱匿特定犯罪所得來源，或使他人逃避刑事追訴
     ，而移轉或變更特定犯罪所得。
二、掩飾或隱匿特定犯罪所得之本質、來源、去向、所在、所有
     權、處分權或其他權益者。
三、收受、持有或使用他人之特定犯罪所得。
【洗錢防制法第14條】
有第二條各款所列洗錢行為者，處7年以下有期徒刑，併科新臺
幣5百萬元以下罰金。
前項之未遂犯罰之。
前二項情形，不得科以超過其特定犯罪所定最重本刑之刑。
【刑法第30條】
幫助他人實行犯罪行為者，為幫助犯。雖他人不知幫助之情者，
亦同。
幫助犯之處罰，得按正犯之刑減輕之。
【刑法第339條】
意圖為自己或第三人不法之所有，以詐術使人將本人或第三人之
物交付者，處5年以下有期徒刑、拘役或科或併科50萬元以下罰
金。
以前項方法得財產上不法之利益或使第三人得之者，亦同。
前二項之未遂犯罰之。
【刑法施行法第1條之1】
中華民國94年1月7日刑法修正施行後，刑法分則編所定罰金之貨
幣單位為新臺幣。
94年1月7日刑法修正時，刑法分則編未修正之條文定有罰金者，
自94年1月7日刑法修正施行後，就其所定數額提高為30倍。但72
年6月26日至94年1月7日新增或修正之條文，就其所定數額提高
為3倍。

附表
編號 被害人 詐欺方式 匯款時間及金額（新臺幣） 匯入帳戶 證據（含被害人之證述及書證） 1 己○○ （告訴） 詐欺集團不詳成員自110年6月中旬起，透過臉書網站、通訊軟體LINE（使用暱稱「莉莉」）結識己○○，教導己○○使用「新葡京」網路賭博平台下注，嗣再假冒為「新葡京」之客服人員，向己○○佯稱：己○○須補繳稅金10%，方能領取中獎彩金云云，己○○因而陷於錯誤，依詐欺集團成員之指示匯款。 110年8月9日下午2時55分許，匯款2萬元 系爭台北富邦帳戶 ①證人己○○於警詢時之證述（偵1679號卷第9至10頁） ②內政部警政署反詐騙諮詢專線紀錄表、新北市政府警察局中和分局積穗派出所受理各類案件紀錄表、受（處）理案件證明單、受理詐騙帳戶通報警示簡便格式表、金融機構聯防機制通報單（偵1679號卷第13至19、25至33頁） ③己○○提出之合作金庫商業銀行存摺封面內頁影本、與「莉莉」間之LINE對話紀錄、新葡京澳門彩券協會軟體網頁（偵1679號卷第82至96頁） ④系爭台北富邦帳戶之基本資料、交易明細（偵1679號卷第45至47頁） 2 丁○○ （告訴） 詐欺集團不詳成員於110年8月初某時，透過臉書網站結識丁○○，再透過通訊軟體LIINE與丁○○聯繫，佯稱：可投資基金云云，丁○○因而陷於錯誤，依詐欺集團成員之指示匯款。 110年8月10日上午10時42分許，匯款1萬元 系爭國泰世華帳戶 ①證人丁○○於警詢時之證述（偵14415號卷第45至47頁） ②內政部警政署反詐騙諮詢專線紀錄表、臺南市政府警察局歸仁分局德南派出所派出所受理各類案件紀錄表、受（處）理案件證明單、受理詐騙帳戶通報警示簡便格式表、金融機構聯防機制通報單（偵14415號卷第49至57頁） ③丁○○提出之自動櫃員機交易明細表、LINE對話紀錄（偵14415號卷第59至61頁） ④系爭國泰世華帳戶之基本資料、開戶資料、交易明細（偵14415號卷第29至35頁） 3 丙○○ （告訴） 詐欺集團不詳成員於110年8月1日上午9時許，透過通訊軟體LINE（使用暱稱「楊婷婷」）結識丙○○，向丙○○佯稱：可以在網路交易平台操作外匯獲利云云，丙○○因而陷於錯誤，依詐欺集團成員之指示匯款。  110年8月9日晚間9時16、19分許，匯款3萬元、2萬8000元 系爭台北富邦帳戶 ①證人丙○○於警詢時之證述（偵25094號卷第175至182頁） ②內政部警政署反詐騙諮詢專線紀錄表、高雄市政府警察局楠梓分局楠梓派出所受理各類案件紀錄表、受（處）理案件證明單、受理詐騙帳戶通報警示簡便格式表、金融機構聯防機制通報單（偵25094號卷第185至189、261、273頁） ③丙○○提出之網路銀行轉帳明細、網路交易平台網頁資要、LINE對話紀錄（偵25094號卷第205至207、231至259頁） ④系爭台北富邦帳戶之基本資料、交易明細（偵25904號卷第57至61頁） 4 戊○○ （告訴） 詐欺集團不詳成員於110年7月25日下午3時43分許，透過交友軟體SweetRing及通訊軟體LINE（使用暱稱「su」、「hedy」）結識戊○○，向戊○○佯稱：可以在「WBF瓦特全球」網站投資，穩賺不賠云云，戊○○因而陷於錯誤，依詐欺集團成員之指示匯款。 110年8月9日下午2時44分許，匯款1萬5000元 系爭台北富邦帳戶 ①證人戊○○於警詢時之證述（偵27119號卷第21至25頁） ②內政部警政署反詐騙諮詢專線紀錄表、臺南市政府警察局麻豆分局官田分駐所受理各類案件紀錄表、受（處）理案件證明單、受理詐騙帳戶通報警示簡便格式表、金融機構聯防機制通報單、切結書（偵27119號卷第33至35、41至47頁） ③戊○○提出之新市大營郵局存摺封面影本、與「hedy」、WBF客服人員間之對話紀錄（偵27119號卷第37、55至69頁） ④系爭台北富邦帳戶之基本資料、交易明細（偵25904號卷第73至75頁）